最高法院刑事判決　　　　　　　　　　　　　　八十八年度台上字第五七三八號
　　上訴人　甲○○
右上訴人因強盜等罪案件，不服台灣高等法院中華民國八十六年八月二十日第二審判
決（八十六年度上訴字第二五五八號，起訴案號：台灣板橋地方法院檢察署八十五年
度偵字第二三九五九、二四二三○號），提起上訴，本院判決如左：
    主  文
原判決關於搶奪部分撤銷，發回台灣高等法院。
其他上訴駁回。
    理  由
一關於撤銷發回部分
本件原判決認定上訴人甲○○因失業，生活困頓，竟萌生搶奪財物之意念，為免於遭
警方追緝，遂基於意圖為自己不法所有之概括犯意，自民國八十五年十一月下旬某日
起，以其自備之機車鑰匙一支，先後竊取丁淑燕等所有如原判決附表（以下簡稱附表
）一所示之機車（犯罪時、地、被害人等詳如附表一所示），得手後，即基於意圖為
自己不法所有之概括搶奪犯意，騎乘上開竊得之機車，於附表二所示之時、地，尾隨
姓名、年籍不詳之女子身後，趁該等女子不及防備之際，自後徒手搶奪上開女子身上
如附表二所載之項鍊等金飾（詳如附表二所載），得逞後持往李福源（所涉贓物罪嫌
，經公訴人為不起訴處分）經營位於台北縣三重市○○路○段一百五十號之利春珠寶
有限公司（下稱利春公司）賣得如附表二所示之金額，迅即花用一空，竊得之機車則
於歷次搶奪後隨意棄置於路旁。嗣於八十五年十二月五日下午十九時許，甲○○騎乘
竊得之ＧＧＡ－二一五號機車，行經台北縣三重市○○○路十九巷二弄二號前，為台
北縣警察局三重分局交通分隊警員查獲，並扣得上開機車鑰匙一支等情，因認第一審
判決論處上訴人連續意圖為自己不法之所有，而搶奪他人之動產罪刑，為無不合，予
以維持，駁回上訴人此部分在第二審之上訴，固非無見。
惟按刑法第六十二條規定：對於未發覺之罪自首而受裁判者，減輕其刑，但有特別規
定者，依其規定。查上訴人於八十五年十二月九日十一時許，在台北縣三重市○○○
路四十巷口附近搶奪黃陳益妹財物時，因脫免逮捕而對追捕之張慶村施加強暴，適板
橋憲兵隊中校倪立國行經該處，與張慶村合力加以逮捕，同日二十時三十七分在該憲
兵隊接受倪立國訊問其是否另涉其他刑案時，上訴人主動供承其犯有如附表一、二所
示之犯行，有該筆錄可稽，而原判決又認定上訴人所供承之犯行與準強盜罪為數罪併
罰，似此情形，上訴人供承上開搶奪犯行，是否符合自首之要件而應依法減輕其刑，
饒有研求之餘地。(二)有罪判決事實之記載，不僅應記載犯罪之行為，舉凡犯罪之時、
地、被害人、行為態樣等與適用法律有關之事項，均應依法詳加認定，明白記載，方
足為適用法律之依據。查原判決以上訴人以行竊他人之機車騎以搶奪他人之財物，但
對於行竊、行搶之被害人，未詳加查證，明白認定，自不足為適用法律之依據。上訴
人上訴意旨指摘原判決此部分不當，尚非全無理由，應認此部分有撤銷發回更審之原
因。
二關於駁回上訴部分
按刑事訴訟法第三百七十七條規定，上訴於第三審法院，非以判決違背法令為理由，
不得為之。是提起第三審上訴，應以原判決違背法令為理由，係屬法定要件。如果上
訴理由狀並未依據卷內訴訟資料，具體指摘原判決不適用何種法則或如何適用不當，
或所指摘原判決違法情事，顯與法律規定得為第三審上訴理由之違法情形，不相適合
時，均應認其上訴為違背法律上之程式，予以駁回。本件上訴人甲○○上訴意旨略稱
：刑法第三百二十九條之準強盜罪係以竊盜或搶奪，因防護贓物、脫免逮捕或湮滅罪
證，而施以強暴、脅迫者，始屬相當。查證人張慶村於板橋憲兵隊初訊時證稱：「…
…我順手將附近婦女手上一大包衛生紙拿過來，向騎摩托車之男子丟過去，該男子便
跌倒，爬起後便棄車逃跑，我在後面追至三重市○○○路六五巷五號門口，便往該名
男子身上撲，從後方抓住該名男子……」等語，從未指證上訴人有施加強暴之情，則
上訴人顯無準強盜之犯行甚明，縱有施以強暴犯行，但已脫離現場或追捕者之視線，
即與前之竊盜、搶奪無關，不能論以準強盜罪。又原判決既認定上訴人係基於概括之
犯意，多次竊取他人機車騎以行搶，其中一次有準強盜罪之犯行，則該準強盜罪與搶
奪犯行應係裁判上一罪，原判決於理由中強行區分為二罪，亦有理由矛盾之違法云云
。
本件原判決認定上訴人於多次行竊他人機車，騎以搶奪他人財物後，又基於意圖為自
己不法所有之竊盜犯意，於八十五年十二月九日九時許，在台北縣三重市○○○路菜
市場附近，以其所有之鑰匙一把，竊取陳銘鴻所有之ＡＭＫ－九六○號機車，得手後
再基於意圖為自己不法所有之搶奪犯意，於同日上午十一時許，騎乘該機車尾隨婦女
黃陳益妹至台北縣三重市○○○路四十巷附近，趁黃陳益妹未及防備之際，搶奪黃陳
益妹所有之紅寶石項鍊一條，得手後為路人發覺追呼逮捕，適該里里長張慶村聞訊而
出，見上訴人騎乘機車朝其所在之台北縣三重市○○○路六十五巷方向逃逸，乃利用
物品將上訴人連同機車絆倒，趨前欲加以逮捕時，上訴人為防護贓物及脫免逮捕，竟
對張慶村拳打腳踢而施強暴行為，適板橋憲兵隊中校組長倪立國行經該處，與張慶村
二人合力將之逮捕等情，係以上開事實業據上訴人供承其搶奪黃陳益妹之項鍊及被追
捕之情，核與被害人黃陳益妹指訴之情節相符，復據證人張慶村指證：其聽聞他人呼
叫搶奪之聲聞聲追出，見上訴人逃逸即加以追逐，雙方互為扭打等情甚詳，因認第一
審判決論處上訴人意圖為自己不法之所有，而搶奪他人之動產，因防護贓物及脫免逮
捕，當場施以強暴罪刑，為無不合，予以維持，駁回上訴人此部分在第二審之上訴，
已明其所憑之證據及認定之理由，並以上訴人所辯：其跌倒後，欲逃跑，不慎打到
張慶村，並非故意施暴云云，為卸責飾詞，不足採信，於理由中詳加說明與指駁，從
形式上觀察，並無違背法令之情形存在。又按證人張慶村於偵查中指證：上訴人跌倒
後欲逃跑，其趨前逮捕上訴人時雙方互毆、糾達於相當遠之距離，上訴人亦供承，
張慶村上前欲加逮捕時，其曾與張某扭打（偵卷二十九頁反面、五十四頁反面），而
搶奪與準強盜罪，其犯罪構成要件不同，自難構成連續犯，是原判決就上訴人準強盜
罪部分與先前連續搶奪部分，認係犯意各別，依數罪併罰，加以論處，核無違誤，上
訴意旨未依卷內訴訟資料，具體指摘原判決此部分究竟如何不適用法則，或如何適用
不當，徒對原判決已說明之事項任意指為違法，核與法律規定，得為第三審上訴理由
之違法情形不相適合，此部分之上訴為違背法律上之程式，應予駁回。
據上論結，應依刑事訴訟法第三百九十七條，第四百零一條、第三百九十五條前段，
判決如主文。
中      華      民      國    八十八    年      十      月     十四     日
                              最高法院刑事第十庭
                                  審判長法官  莊  登  照
                                        法官  洪  明  輝
                                        法官  蔡  清  遊
                                        法官  黃  一  鑫
                                        法官  林  秀  夫
      右正本證明與原本無異
                                              書  記  官
中      華      民      國    八十八    年      十      月     二十     日
